【裁判字號】    89,上訴,3037
【裁判日期】    890525
【裁判案由】    懲治盜匪條例
【裁判全文】
臺灣高等法院刑事判決                          八十九年度上訴字第三三七號
    上  訴  人  臺灣板橋地方法院檢察署檢察官
    被      告  乙○○
                丁○○
    共      同
    指定辯護人  本院甲○辯護人
右上訴人因被告懲治盜匪條例案件，不服臺灣板橋地方法院八十八年度訴字第一九六
○號，中華民國八十九年五月二十五日第一審判決（起訴案號：臺灣板橋地方法院檢
察署八十八年度偵字第二二一九八六號）提起上訴，本院判決如左：
    主    文
原判決撤銷。
乙○○意圖為自己不法之所有，結夥三人以上、攜帶兇器，而搶奪他人之動產，處有
期徒刑壹年肆月。
丁○○意圖為自己不法之所有，結夥三人以上、攜帶兇器，而搶奪他人之動產，處有
期徒刑壹年。
    事  實
一、乙○○、丁○○與不詳姓名綽號「小馬」之成年男子共三人，共同意圖為自己不
    法所有，於民國（下同）八十八年九月三十日凌晨一時許，由綽號「小馬」攜帶
    其所有可供作凶器使用之閃電保鑣（類似電擊棒，可射出金屬管撞針）一支，三
    人結夥在台北縣中和市○○路靠近景新街附近，見丙○○因酒醉意識不清，無法
    駕駛其妻趙蘭芳所有車號Ｑ七－一一○○號自用小客車而將車停在路邊休息，認
    有機可乘，乃推由丁○○在旁擔任把風，「小馬」之成年男子與乙○○二人則進
    入丙○○車內，由「小馬」以其上開所有閃電保鑣將丙○○右胸下部射傷，並與
    乙○○二人趁丙○○酒醉意識不清未及防備及抗拒之際，共同搶奪丙○○所有之
    易利信行動電話乙具、皮夾一個（內有國民身分證、汽車駕駛執照、健保卡、大
    眾商業銀行信用卡、郵局提款卡各一枚、現金三千餘元）、勞力士半紅金表一只
    ，嗣丙○○意識不清下車欲打電話，「小馬」並趁其酒醉仍意識不清未及防備及
    抗拒之際，一併將其自用小客車搶奪開走，駛至台北市○○○路三民國中對面之
    萊爾富超商與乙○○、丁○○所騎機車會合後，將該搶奪所得之自用小客車交與
    丁○○，其餘財物則由乙○○與「小馬」共得，嗣後丁○○駕駛該搶奪而來之自
    用小客車，搭載不知情之趙國帆、江鳳儀、廖佩如、廖銘儀，於八十八年十月二
    日晚間八時五十分許，途經台北縣三重市○○街二十九號前，為警查獲上情，並
    扣得該車一部。
二、案經被害人丙○○訴由台北市政府警察局中山分局移送台灣板橋地方法院檢察署
    檢察官查起訴。
    理  由
一、訊據被告丁○○、乙○○均矢口否認搶奪之犯行，被告乙○○辯稱：伊當時要去
    中和市○○路找「小馬」拿藥（安非他命），伊到了那裡，看到「小馬」和某人
    在車裡說話，之後，車內那人下車自己扯下身上金鍊，放在口袋，「小馬」就將
    車開走，伊也離開，之後，「小馬」又扣機給伊，約伊在台北市○○○路會合才
    要拿藥給伊，丁○○嗣在台北市○○○路才向「小馬」借車云云。被告丁○○則
    辯稱：當天乙○○騎機車載伊到中和市○○路要找綽號小馬拿藥，到了安樂路，
    看到小馬坐在路邊一部車上，駕駛座還有一個人，伊以為他們是朋友，黃就走過
    去，後來被害人下車，小馬就將車開走，以後伊與乙○○騎機車到台北市○○○
    路與小馬碰面，伊再向小馬借車云云。
二、惟查，上開犯罪事實，業據被告丁○○於警訊時及偵查中坦承：「（問：「小馬
    」與乙○○強盜丙○○車子時你在那裡？案發經過？）我離那部車約三公尺遠，
    「小馬」在車內以閃電保鑣（類似電擊棒）可射出子彈（實係金屬管撞針）攻擊
    他，所以這子彈聽說被害人是去醫院開刀取出的，乙○○看到丙○○走路不穩，
    在公用電話前即出手搶奪他的金項鍊，但項鍊拉斷了沒有撿到，乙○○跑過來我
    這邊時叫我去拿項鍊，我不敢去，後來「小馬」開車，乙○○以機車載我到北市
    ○○○路三民國中對面與「小馬」會合（萊爾富商店前）」，「（問：你後來分
    到甚麼東西？）我問他們拿到甚麼東西，他們都不說，他們都騙我說把車上的東
    西丟掉了」，「（問：「小馬」及乙○○尚帶甚麼兇器？你呢？）除「小馬」帶
    那能發射的兇器外，我沒有帶」，「（乙○○載你到北縣中和市○○路與小馬會
    面係做何事？）乙○○載我到中和市○○路與「小馬」見面後，乙○○與「小馬
    」欲向丙○○強盜，乙○○叫我在座於路旁機車上把風，看是否有警察及路人經
    過」，「（問：你在旁把風看到警察或路人經過時是否要向乙○○及「小馬」通
    知？）要通知」，「（問：「小馬」與乙○○所強盜之財物你分得若干？）僅分
    得該自用小客車Ｑ七－一一○○之使用」（見偵查卷第十二頁背面、第十三頁、
    第十九頁背面），「當天乙○○及綽號小馬三十幾歲男子和我三人在場，小馬提
    議，小馬說被害人喝醉酒在車上，小馬進入車上搶車子，乙○○用手拉被害人脖
    子的金項鍊，我站在車後三、四公尺坐在機車上看，被害人自己下車，小馬把車
    搶走，被害人受的傷應該是小馬打他的，該車只有被害人一人，當時他停在路旁
    休息」，「我那時在車旁把風，我在那邊看而已，沒有動手」，「（分到何物？
    ）我不知他們搶到什麼東西，小馬說要把車賣掉，我說我要用車，小馬就把車交
    給我，我就把車開走，我只拿到這部車」，「（根據被害人報案稱他有被打傷何
    人打的？）小馬打的」（見偵查卷第八十頁背面、第八十一頁），及被告乙○○
    於偵查中供稱：「（誰發射霹靂槍？）小馬」等語不諱（見偵查卷第九十七頁）
    ，核與被害人丙○○先後指訴被搶奪之情節相符，復有被害人受傷之診斷證明書
    及領回自小客車所出具之贓物認領保管收據各一紙附卷（見偵查卷第三十一頁、
    第三十四頁）及自被害人身體取下之電擊棒金屬管撞針一支扣案可稽。雖被害人
    丙○○稱其醒來時係在台北縣中和市○○○○○街四九六巷口，惟被告丁○○及
    乙○○先後於警訊、偵審中一再迭稱其二人當時係於台北縣中和市○○路附近與
    「小馬」碰面，及被害人車子當時係停在安樂路路邊，且台北縣中和市○○路距
    離很短又與景新街相交叉（地名南勢角），有中和市地圖在卷可憑，復參諸被害
    人自警訊至本院自承當晚其係因酒醉不醒人事始在路邊停車，及被告丁○○在偵
    查中供稱：當時被害人自己下車，（好像要）打電話（見偵查卷第一○一頁），
    與被告乙○○於本院陳稱：伊係看到被害人在安樂路下車後，往景新街方向走去
    等情以觀（見本院八十九年十月二十日筆錄），足見本件被告等搶走被害人自小
    客車及其他財物地點係在台北縣中和市○○路，並非景新街甚明，被害人於警訊
    供稱：伊在路邊停車後，被告侵入車內，曾挾持他將車子開到中和市○○街四九
    六巷口云云，顯係記憶錯誤所致，另被告丁○○在原審雖抗辯：伊警訊筆錄係被
    刑求乙節，惟查，被告丁○○之警訊筆錄係根據其自由意志陳述所製作，並未刑
    求，業據證人即警員林忠仁、江林分別於原審及本院結證明確，又參以被告丁○○於偵查中，檢察官二度質以：「在警訊所言是否實在？」亦均稱：「實在」（
    見偵查卷第八十七頁背面、第一○○頁），並未抗辯有遭刑求，俱見被告丁○○
    前開遭刑求之說，顯係事後脫罪之詞，殊不足採，至丁○○於偵查中雖供稱：乙○○有用手拉被害人脖子的金項鍊云云，但結果該金項鍊並未被搶走，後來有在
    被害人口袋找到等情，業據被害人供明在卷（見偵查卷第十六頁、原審卷第一○
    六頁），又被害人於案發之初所以向中和市南勢派出所報案其自小客車失竊（見
    偵查卷第三十三頁，車輛竊盜、車牌失竊資料個別查詢報表），係因被害人醒來
    原要報案其車被搶奪，但因其原先酒醉，對於如何被搶之細節，無法回答，當時
    為了先找回車輛，乃暫時改報案失竊，亦分別據被害人丙○○及其妻趙蘭芳分別
    於原審供述在卷（見原審卷第一○七頁第一○八頁），此外，被告二人經原審判
    決後，亦皆甘服，均未提起上訴，足證被告二人所辯，無非係委飾卸責之詞，均
    不足採，犯行堪予認定。
二、查本件被害人於警訊時及原審、本院一再供稱當晚是到板橋去喝喜酒，喝完喜酒
    應該是要往桃園龜山鄉方向回家，但當時因酒醉以致走錯路將車開到中和市○於
    路邊，事後醒來時，發現皮包、手錶掉了，身上的東西幾乎都不見了，右腹部被
    打了一個像魚勾的金屬管子的傷口，車子也不見了，我就打電話給我太太，當時
    我喝多了，在車上休息，所以是誰搶我，我也不記得等語（見原審八十九年一月
    二十七日、同年五月三日及本院八十九年十月三日筆錄），足認被害人當時已因
    酒醉而意識不清，應屬不及防備及抗拒之狀態，被告乙○○與綽號「小馬」之人
    固曾以「閃電保鑣」向被害人攻擊，惟該射出之金屬管撞針，總長僅約為三公分
    ，金屬管本身約二公分，能射入人體之針長則僅約一公分，傷害不大，有該金屬
    撞針扣案可稽，故被害人當時之未及防備及抗拒，應係因酒醉而意識不清所致，
    與該「閃電保鑣」之射擊無因果關係，又被告乙○○、丁○○與綽號「小馬」之
    成年男子搶奪時攜帶客觀上足為兇器之閃電保鑣一支（該閃電保鑣類似電擊棒，
    可射出金屬管撞針），客觀上可對人之生命、身體、安全構成危害，具有危險性
    ，應屬兇器，是被告乙○○、丁○○與綽號「小馬」之成年男子結夥三人，攜帶
    兇器於夜間侵入被害人之車內，趁丙○○酒醉意識不清不及防備及抗拒之際，以
    閃電保鑣射傷其身體，奪取行動電話一具、皮夾一個、勞力士金錶一支、自用小
    客車一輛，核其二人所為，均係犯刑法第三百二十五條第一項而有同法第三百二
    十一條第一項第三款、第四款之同法第三百二十六條第一項之加重搶奪罪，被告
    乙○○、丁○○與綽號「小馬」之成年男子之間，互有犯意聯絡，及行為分擔，
    均為共同正犯，公訴人認被告等所為，係犯懲治盜匪條例第一項第一款之盜匪罪
    ，容有未洽，其起訴法條應予變更。
三、原審據而論科，固非無見，惟查，被告等犯罪地點係在台北縣中和市○○路路旁
    ，詳如前述，乃原判決竟誤認係在中和市○○街四九六巷口，自有違誤，公訴人
    上訴認被告等所為，係犯懲治盜匪條例第一項第一款之盜匪罪，雖不足取，但原
    判決既有可議，自應由本院將原判決撤銷改判，爰審酌被告二人前科之素行，及
    其犯罪之動機、目的、手段，所生危害，及參與犯罪情節被告乙○○較重，被告
    丁○○較輕，暨其二人犯罪後之態度等一切情狀，仍分別按原審量處如主文所示
    之刑，以資懲儆。
四、被告丁○○於辯論期日，經合法傳喚，無正當理由不到庭，爰不待其陳述逕行判
    決。
據上論斷，應依刑事訴訟法第三百六十九條第一項前段、第三百六十四條、第二百九
十九條第一項前段、第三百條、第三百七十一條、刑法第二十八條、第三百二十一條
第三款、第四款、第三百二十六條第一項，判決如主文。
本案經檢察官蔡日昇到庭執行職務。
中      華      民      國    八十九    年      十      月    三十一    日
                              臺灣高等法院刑事第十二庭
                                  審判長法  官  劉  景  星
                                        法  官  陳  志  洋
                                        法  官  陳  博  志
右正本證明與原本無異。
如不服本判決應於收受送達後十日內向本院提出上訴書狀，其未敘述上訴之理由者並
得於提起上訴後十日內向本院補提理由書（均須按他造當事人之人數附繕本）。
                                        書記官  徐  秋  鎂
中    華    民    國    八十九    年      十一      月        一        日
附錄：本判決論罪科刑法條全文
刑法第三百二十一條：
犯竊盜罪而有左列情形之一者，處六月以上五年以下有期徒刑：
一、於夜間侵入住宅或有人居住之建築物、船艦或隱匿其內而犯之者。
二、毀越門扇、牆垣或其他安全設備而犯之者。
三、攜帶兇器而犯之者。
四、結夥三人以上而犯之者。
五、乘火災、水災或其他災害之際而犯之者。
六、在車站或埠頭而犯之者。
前項之未遂犯罰之。
刑法第三百二十六條：
犯前條第一項之罪，而有第三百二十一條第一項各款情形之一者，處一年以上七年以
下有期徒刑。
前項之未遂犯罰之。


司法院資訊處製作；財團法人民間司法改革基金會備份。
